【裁判字號】    99,交簡上,297
【裁判日期】    991229
【裁判案由】    過失傷害
【裁判全文】
臺灣桃園地方法院刑事判決           99年度交簡上字第297號
上  訴  人
即  被  告  張許秀欉
上列上訴人即被告因過失傷害案件，不服本院99年度桃交簡字第
2188號，中華民國99年10月20日第一審刑事簡易判決（聲請簡易
判決處刑案號：99年度偵字第11178 號），提起上訴，本院管轄
第二審合議庭判決如下：
    主  文
原判決撤銷。
張許秀欉因過失傷害人，處拘役貳拾日，如易科罰金，以新臺幣
壹仟元折算壹日。緩刑貳年。
    事  實
一、張許秀欉於民國99年3 月12日下午3 時58分許，駕駛車牌號
    碼9287－TK號自用小客車，自桃園縣八德市○○路旁無名巷
    往和平路411 巷方向行駛，行經桃園縣八德市○○路與和平
    路411 巷交岔路口，本應注意車前狀況並隨時採取必要之安
    全措施，且汽車駕駛人行經交岔路口轉彎車應讓直行車先行
    ，又依當時天氣晴、日間自然光線、乾燥柏油路面無缺陷、
    無障礙物、視距良好，客觀上並無不能注意之情形，其竟疏
    未注意前方有無來車情形，亦未減速禮讓直行車先行，即貿
    然左轉欲轉入和平路411 巷內，適張柔吟騎乘車牌號碼AQ5-
    592 號重型機車附載郭智萍，沿和強路由南往北（即由八德
    往鶯歌）方向直行至該交岔路口之際，見張許秀欉車輛突自
    對向駛出，不及閃避，其機車車身因而與張許秀欉前揭車輛
    前方車頭發生碰撞，致張柔吟與郭智萍人車倒地，張柔吟受
    有牙齒外傷併斷裂、臉挫傷及頭部外傷等傷害（張柔吟所受
    傷害部分，業經其撤回告訴），郭智萍則受有左脛腓骨開放
    性骨折等傷害。張許秀欉於肇事後，其過失傷害犯行未經有
    犯罪追訴權限機關公務員發覺前，即向到場處理車禍事故之
    警員表示其為肇事車輛之駕駛人，自首而受裁判。
二、案經郭智萍訴由桃園縣政府警察局八德分局報請臺灣桃園地
    方法院檢察署檢察官偵查後聲請以簡易判決處刑。
    理  由
一、上開犯罪事實，業據被告於警詢、偵訊、本院審理時均供認
    不諱，核與證人即告訴人郭智萍、證人張柔吟證述情節相符
    ，並有桃園縣政府警察局八德分局道路交通事故調查報告表
    (一)、(二)2 紙、道路交通事故現場圖1 紙、現場及車損照片25
    張在卷可稽。而證人張柔吟機車因與被告車輛碰撞致人車倒
    地後，郭智萍因而受有上揭事實欄所載之傷害乙情，亦有長
    庚醫療財團法人林口長庚紀念醫院診斷證明書1 紙附卷可參
    。按汽車行駛時，駕駛人應注意車前狀況，並隨時採取必要
    之安全措施；轉彎車應讓直行車先行，道路交通安全規則第
    49條第3 項、第102 條弟1 項第7 款分別定有明文，而依卷
    附現場照片及道路交通事故調查報告表所示，被告車輛係自
    穿越上開交岔路口左轉至和平路411 巷內行駛，而證人張柔
    吟所駕駛之機車則係直行於和強路上，被告欲左轉駛入和平
    路411 巷口時，自應注意前方有無車輛，且讓直行車輛優先
    通行，而當時情形天氣晴、日間自然光線、乾燥柏油路面無
    缺陷、無障礙物、視距良好，客觀上並無不能注意之情事，
    被告竟仍疏於注意及此，未讓直行之證人張柔吟所駕駛之機
    車優先通行，以致肇事，被告顯有過失至明。又告訴人郭智
    萍確因本件車禍受有上揭傷害，其所受傷害結果，顯係因被
    告欠缺注意，違反上述注意義務規定所造成，足見被告過失
    與告訴人郭智萍受傷間顯有相當因果關係。綜上，足認被告
    上開任意性之自白與事實相符，堪以採信，本件事證明確，
    被告犯行洵堪認定，應依法論科。
二、核被告張許秀欉所為，係犯刑法第284 條第1 項前段過失傷
    害罪。被告於肇事後，雖未報明為肇事人，但在有偵查犯罪
    職權之桃園縣政府警察局交通隊八德小隊警員陳杏林獲報到
    場處理時，停留現場接受調查，當場承認為肇事者，已據被
    告供明在卷，並有查獲員警陳杏林所製作之桃園縣政府警察
    局道路交通事故肇事人自首情形紀錄表1 份存卷足憑，足認
    被告對於未發覺之罪有自首而受裁判之情，爰依刑法第62條
    前段之規定，減輕其刑。
三、原審以被告罪證明確，認被告犯過失傷害罪，其認事、用法
    尚無違誤，惟被告於原審判決後，方於99年11月8 日提出其
    與告訴人郭智萍和解書（見本院99年度桃交簡字第2188號卷
    第21頁），原審未及審酌此節，被告上訴主張已賠償告訴人
    郭智萍，請求給予自新機會，即有理由，原判決有此可議之
    處，為無可維持，自應由本院將原判決撤銷改判。爰審酌被
    告於犯罪後，業已與本案之告訴人郭智萍達成和解，及被告
    未遵守道路交通安全規則而肇事，致告訴人郭智萍受有前述
    傷害之過失程度、犯罪所生危害、及被告犯後坦承犯行之犯
    後態度等一切情狀，量處如主文所示之刑，並諭知易科罰金
    之折算標準，以示懲儆。
四、末查被告前未曾受有期徒刑以上刑之宣告，有臺灣高等法院
    被告前案紀錄表在卷可按，念其因一時疏失，致罹本罪，且
    於警詢時、偵查中及本院審理時均坦承犯行，並與本件告訴
    人郭智萍達成和解，有上開和解書1 份附卷可稽，由被告上
    開坦承犯行及賠償告訴人之損害之情，堪認其確有悔意，其
    經此科刑之宣告，自當知所警惕，而無再犯之虞，本院認尚
    無逕對被告施以短期自由刑之必要，自可先賦予被告非在監
    之適當社會處遇，以期其能有效回歸社會，故對被告宣告之
    刑，以暫不執行為適當，爰另諭知緩刑2 年，以啟自新。
五、再按告訴乃論之罪，告訴人於第一審辯論終結前，得撤回其
    告訴。刑事訴訟法第238 條定有明文。惟查，告訴人郭智萍
    於原審判決後、被告提起上訴後，方於99年11月26日向本院
    提出撤回告訴狀（見本院99年度交簡上字第297 號卷第9 頁
    ），依前揭法條意旨，自不生撤回之效力，併此敘明。
六、至聲請簡易判決處刑意旨另以被告上開過失行為尚致告訴人
    張柔吟受有上開傷害，因認被告此部分之犯行亦涉犯刑法第
    284 條第1 項前段之過失傷害罪嫌等語。惟按告訴乃論之罪
    ，告訴經撤回者，法院應諭知不受理之判決，刑事訴訟法第
    303 條第3 款定有明文。經查，被告此部分所涉刑法第284
    條第1 項前段之過失傷害罪，依同法第287 條前段之規定，
    須告訴乃論，而告訴人張柔吟於99年8 月23日已當庭具狀撤
    回告訴，有刑事撤回告訴狀1 紙在卷可參，揆諸前開法律規
    定，被告此部分犯行原應為不受理判決，惟被告此部分過失
    傷害犯行與前揭經論罪科刑部分具想像競合犯之裁判上一罪
    關係，爰不另為不受理判決之諭知，併此敘明。
據上論斷，應依刑事訴訟法第455 條之1 第1 項、第3 項、第36
9 條第1 項前段、第364 條、第299 條第1 項前段，刑法第284
條第1 項前段、第62條前段、第41條第1 項前段、第74條第1 項
第1 款，刑法施行法第1 條之1 第1 項、第2 項前段，判決如主
文。
本案經檢察官呂理銘到庭執行職務。
中    華    民    國    99    年    12    月    29    日
                  刑事第七庭    法  官  鄭吉雄
                                法  官  蔡羽玄
                                法  官  廣于霙
不得上訴。
                                書記官  張尹嫚
中    華    民    國    99    年    12    月    29    日

司法院資訊處製作；財團法人民間司法改革基金會備份。
